【裁判字號】    92,訴,6062
【裁判日期】    950119
【裁判案由】    侵權行為損害賠償
【裁判全文】
臺灣臺北地方法院民事判決              92年度訴字第6062號
原      告   丁○○原名顧大.
訴訟代理人   彭國能律師
複  代理人   章修璇律師
被      告   丙○○
被      告   康豪貨運交通有限公司
法定代理人   乙○
共      同
訴訟代理人   甲○○
             金學坪律師
複  代理人   王令冠律師
上列當事人間因被告過失傷害案件，經原告提起刑事附帶民事訴
訟，請求侵權行為損害賠償事件，經本院刑事庭裁定移送前來，
本院於中華民國94年12月22日言詞辯論終結，判決如下：
    主  文
被告應連帶給付原告新台幣拾柒萬肆仟零捌拾貳元，及被告丙
○○自民國九十二年七月二日起，被告康豪貨運交通有限公司自
民國九十二年六月七日起，至清償日止，均按年息百分之五計算
之利息。
原告其餘之訴駁回。
訴訟費用由被告連帶負擔十分之六，餘由原告負擔。
本判決於原告以新台幣壹拾貳萬肆仟陸佰玖拾肆元供擔保後，得
假執行；但被告以新台幣拾柒萬肆仟零捌拾貳元預供擔保後，
得免假執行。
原告其餘假執行之聲請駁回。
    事實及理由
甲、程序方面
    按訴狀送達後，原告不得將原訴變更或追加他訴，但有下列
    各款情形之一者，不在此限：(一)被告同意者。(三)擴張或減縮
    應受判決事項之聲明，民事訴訟法第255條第1項第1款、第3
    款定有明文。本件原告原起訴聲明請求：「(一)被告應連帶給
    付原告新台幣（下同）891,789元及自起訴狀繕本送達之翌
    日起至清償日止，按年息5%計算之利息。(二)原告願供擔保，
    請准宣告假執行。」，嗣於民國（下同）94年3月10日具狀
    為訴之減縮聲明為：「(一)被告應連帶給付原告734,433元及
    自起訴狀繕本送達之翌日起至清償日止，按年息5%計算之利
    息。(二)原告願供擔保，請准宣告假執行。」，復於94年12月
    15日具狀為訴之減縮聲明為：「(一)被告應連帶給付原告679,
    933元及自起訴狀繕本送達之翌日起至清償日止，按年息5%
    計算之利息。(二)原告願供擔保，請准宣告假執行。」，核原
    告減縮聲明與上開法條意旨相符，被告亦不為反對之意思表
    示，應予准許，合先敘明。
乙、實體方面
一、原告起訴主張：
（一）被告丙○○係受僱於被告康豪貨運交通有限公司（下稱康
      豪貨運公司），以駕駛貨車運貨為業，為從事駕駛業務之
      人，其於91年10月19日上午5時10分許，駕駛車號AS-975
      號營業用小貨車，沿台北市○○路由南向北行駛，於行經
      該路255巷口時，竟疏未注意車前狀況、未遵守汽車於無
      號誌路口轉彎時，轉彎車應讓直行車先行之交通規則，突
      然於路口左轉，致適騎乘車號為AQQ-409之重型機車，自
      對向車道由北向南行經該巷口之原告來不及煞車，而撞擊
      被告丙○○所駕駛小貨車右後車尾，造成原告當場受傷倒
      地，機車亦遭致嚴重毀損。原告經送醫診治，發現原告受
      有腹部鈍傷併發小腸穿孔闌尾切除及腹內感染、胃食道逆
      流等嚴重傷害，而緊急對原告施以手術，為此原告住院療
      養並陸續進出醫院治療達6個月之久，迄今身體仍未完全
      復原。按本件車禍事故，係肇因於被告丙○○為職業駕駛
      人，其於駕車時本負有較高之注意義務，惟其竟疏於注意
      並違規行駛，致發生此車禍。是被告丙○○之行為，顯有
      過失侵害原告之權利，原告自得依民法第184條第1項前段
      、第193條第1項、第195條第1項之規定，向被告丙○○主
      張損害賠償；又本件車禍事故發生時，被告丙○○正於執
      行職務中，依民法第188條第1項之規定，僱用人即共同被
      告康豪貨運公司，自應與行為人被告丙○○負連帶損害賠
      償之責。
（二）被告應賠償原告之損害金額如下：
  １、醫藥費：按原告共進行2次手術，其相關住院醫療及其他
      陸續進行治療之費用，合計共221,790元。
  ２、看護費用：原告於91年10月19日至91年12月16日及92年3
      月6日至92年5月7日期間，請第三人蔣永昌負責原告之看
      護工作，共支付其看護費用244,000元。 
  ３、減少勞動能力損害：原告因本件車禍事故，於醫院治療期
      間，無法工作所造成之損害，計有特勤訓練津貼2,000元
      、工作超勤津貼61,760元、不休假獎金49,270元等，合計
      共113,030元之損失。
  ４、精神慰撫金：原告因本次車禍事故，歷經3次手術治療，
      惟迄今原告之身體仍未完全復原，於身心上備受煎熬與折
      磨，為此請求精神慰撫金200,000元。
    另原告已領取汽車強制責任保險理賠金98,887元，自同意由
    上開請求金額中扣除，綜上所述，被告丙○○、康豪貨運公
    司應連帶賠償原告所受之上開損害。並聲明：(一)被告應連帶
    給付原告679,933元及自起訴狀繕本送達之翌日起至清償日
    止，按年息5%計算之利息。(二)原告願供擔保，請准宣告假執
    行。
二、被告則以：
（一）被告丙○○對系爭車禍事故之發生無過失：
      依道路交通管理處罰條例第48條第6款之規定意旨可知，
      直行車尚未進入交岔路口，而轉彎車已達中心處開始轉彎
      ，直行車須讓轉彎車先行，即後方之直行車亦須注意前方
      路口之轉彎車，以保持安全車距行駛。本件原告於準備書
      狀中證稱：「‧‧‧顯見被告並未注意來車狀況，強行迴
      轉導致車禍事故發生」云云，實與事實不符。按系爭車禍
      事故發生後並未有現場狀況筆錄或照片，依目擊證人陳勇
      忠於刑事審理時證稱：「被告（即丙○○）剛將車子停下
      來約5秒鐘，後面就有一台機車撞上被告車子的右後車尾
      」等語、被告丙○○於刑事審理時供述：「等我迴轉完成
      後車子已經打直在車道內行駛時，過了兩三秒鐘，我不知
      道機車從何處跑出來撞到貨車的右後方」等語（見本院92
      年度交易字第231號刑事卷宗）。及原告自行至交通分隊
      製作現場圖所指述之撞擊地點，亦在直行車道上，而非在
      轉彎處（見本院檢察署92年度偵字第3000號偵查卷宗），
      可知車禍事故當時被告丙○○之小貨車迴轉後已打直，原
      告之機車始遽然撞上被告貨車之右後車尾。又復據原告自
      承當時車速僅15公里，則依該車速（每秒4.2公尺）及現
      場道路距離推斷，案發前5秒，原告之機車距離撞擊點為
      21公尺，原告如能注意車前狀況，即可避免事故發生（見
      被證一）。是以，系爭車禍事故應係原告未注意車前狀況
      ，於被告丙○○之貨車已轉彎回正後，始撞擊被告貨車右
      後車尾，否則誠如原告所言因被告丙○○強行迴轉致事故
      發生，則按經驗法則判斷，車禍撞擊點怎會係貨車右後車
      尾？況被告丙○○於欲迴轉時已注意對向來車，確定無來
      車始行轉彎，且轉彎車已達中心處開始轉彎，直行車此時
      即須讓轉彎車先行，被告之小貨車於轉彎後直行，並無法
      預見正後方之機車，故對系爭事故之發生即無過失可言。
（二）被告丙○○於系爭車禍事故發生後，亦立即對原告實施救
      助：
      原告於準備書狀中指稱：「被告將原告送至忠孝醫院後，
      並未進行後續之協助照顧，原告獨自一人於忠孝醫院急診
      室十餘分鐘期間，均未獲得任何治療」云云。按被告丙○
      ○於系爭車禍事故發生後，隨即下車查看，並與目擊證人
      陳勇忠共同將原告扶上計程車，被告並與原告一同前往忠
      孝醫院就醫檢查，而被告立即以行動電話報警請警察前來
      處理。惟原告對於急診室護士之詢問閃爍其詞，趁機藉口
      如廁即不見蹤影，嗣後松山分局三民派出所員警趕到醫院
      ，因未見原告，即將被告帶回警局，亦因被告不知原告之
      年籍身分資料，無從與原告聯絡，員警因而將被告帶回現
      場，並讓被告將小貨車駛離，此部分之事實業經本院92年
      度交易字第231號及台灣高等法院92年度交上易字第570號
      刑事判決肯認確定在案，故原告之指稱顯與事實不相符。
（三）縱認被告丙○○對系爭車禍事故有過失，而須負損害賠償
      責任，惟原告所主張之損害賠償項目及數額顯屬過高：
  １、醫療費用部分：
      依三軍總醫院集逵字第0930009433號函覆本院略以：第二
      次住院並非為疤痕及修補，乃因部份腸阻塞需內科治療輸
      液營養補充而住院，疤痕手術是為減少日後疼痛，預防性
      之手術等語，惟原告92年4月28日所接受之腹部瘢痕放鬆
      及修補手術，係由三軍總醫院整形外科負責，足見該項手
      術係為整形而作，三軍總醫院上開函所稱「疤痕手術是為
      減少日後疼痛，預防性之手術」係憑何認定？又原告所主
      張上開手術之相關費用係以三軍總醫院住院病患醫療費用
      概算表為據，然此僅係概算表，其備註欄尚記載「2. 全
      部醫療費用出院時多退少補」，顯見其並非原告實際支出
      之醫療費用證明，即不得僅以此概算表謂被告所應負擔之
      費用。另有關醫療用品共計1,080元部分，該收據上並無
      記載任何醫療用品名稱，而係原告自承為替換傷口包紮之
      紗布、繃帶、膠帶、棉花等醫療用品，縱屬實情，惟上開
      收據日期為91年11月11日，係原告住院期間，原告實無自
      行採購上開醫療用品之必要，自應予剔除之。再者，有關
      三軍總醫院開立之收據92年5月13日整形外科門診費用454
      元，並非本次傷害所必須支出之醫療費用，且其為證明書
      之費用，原告自不得請求被告賠償之。
  ２、看護費用共計24,4000元部分：
      依民法第193條第1項規定，所謂增加生活上需要，係指被
      害人以前並無此需要，因為受侵害，始有支付此費用之需
      要而言。原告因小腸穿孔、胃食道逆流、闌尾切除及腸阻
      塞手術等實際上是否有僱用看護必要？又證人蔣永昌證稱
      ：「‧‧‧原告希望我當他的看護，最主要是我可以陪他
      聊天‧‧‧」、「（是否曾經做過看護？）以前沒有做過
       ‧‧‧」等語，顯見原告僱用其小學同學蔣永昌為看護
      ，係因其可以陪他聊天，是否真正需要僱用看護，實有疑
      異。且證人蔣永昌並未經看護訓練及從事看護工作，參酌
      台北市政府社會局所頒發之台北市社會救助服務手冊中，
      有關臨時看護費用補助之規定為：「低收入戶或危機變故
      家庭每日最高補助係1,200元」等語，可知原告如於住院
      期間確實有僱用看護之必要，則其請求每日全天照顧費用
      2,000元，實有浮濫高估之嫌。
  ３、減少勞動能力之損害部分：
      原告請求91年11月份之特勤訓練津貼2,000元及超勤加班
      費15,500元為有理由，然92年3月至5月份之超勤津貼，依
      「警察機關外勤員警超勤加班費核發要點」規定，其既無
      超時服勤之紀錄，且未舉證證明第二次手術與被告侵權行
      為有相當因果關係，自不得領取。另原告主張為治療需請
      年假，受有不休假獎金共49,270元之損害，然依中山分局
      之函覆可之，原告已領取92年度16天不休假獎金，且原告
      依公務人員請假規則得請病假，其如請病假，對其請領不
      休假獎金之權益即無影響，原告捨此不為，其所受不休假
      獎金之損害，即與本件傷害並無相當因果關係，原告逕請
      求被告給付此部分之損失，顯屬無據。
  ４、精神上慰撫金200,000元部分：
      系爭車禍事故雙方車速皆很慢，並非重大擦撞，且被告丙
      ○○事發當時即立即將原告送至忠孝醫院救治，並無任何
      畏罪逃逸，亦盡力防免原告遭致更重大傷害，故衡量被告
      心態及原告所受傷害等，原告請求慰撫金200,000元亦嫌
      過高應酌減之。
（四）此外，依台北市車輛事故鑑定委員會鑑定報告書可知，原
      告對此系爭車禍事故亦有過失之責，則原告主張被告丙○
      ○與康豪貨運公司應連帶賠償其全部財產上及非財產上損
      害，顯有違民法第217條損害賠償過失相抵之規定等語置
      辯之。
    並聲明：(一)原告之訴及假執行之聲請均駁回。(二)被告如受不
    利之判決，願供擔保，請准宣告免為假執行。
三、不爭執事項：
    查被告丙○○係受僱於被告康豪貨運公司之貨車運貨業務人
    員，其於91年10月19日上午5時10分許執行業務時，駕駛車
    號AS-975號營業營業用小貨車，沿台北市○○路由南向北行
    駛，於行經該路255巷口時，與對向車道由北向南行經該巷
    口、由原告所騎乘之車號AQQ-409重型機車發生擦撞，造成
    原告受有腹部鈍傷合併小腸穿孔及腹膜炎等傷害。被告丙○
    ○因業務過失傷害之刑事部分業經台灣高等法院92年度上交
    易字第570號刑事判決有期徒刑三月、如易科罰金以三百元
    折算一日確定等情，有原告所提之診斷證明書為證，並經本
    院調閱台灣高等法院92年度上交易字第570號刑事卷宗審閱
    無誤，且為兩造所不爭執，自堪信為真實。
四、得心證理由：
    原告主張本件因被告之過失致其受有上開損害，被告則以前
    詞置辯，是以本件之爭點即在於：（一）本件侵權行為責任
    之歸屬為何？（二）原告請求之各項費用有無理由？茲就上
    開爭點一一析述如下：
（一）本件侵權行為責任之歸屬：
    (1)按汽車迴車前，應暫停並顯示左轉燈光或手勢，看清無來
      往車輛，並注意行人通過，始得迴轉，道路交通安全規則
      第106條第5款定有明文。本件被告丙○○於警訊中陳稱：
      「我迴轉，顧之機車撞到我車，我有報案並送他去醫院」
      （見92年度偵字第3000號卷第18頁背面），於第一審刑事
      案件審理中陳稱：「... 我也有疏忽，我沒有發現他的車
      子就直接迴轉，才導致告訴人煞車不及撞上我... 」、「
      車禍發生當時，我是剛迴轉過來，還在行駛中要去找車位
      ，不是如證人所言已經停在路邊」（見本院92年度交易字
      第231號卷第43頁、第57頁），於第二審刑事案件審理中
      陳稱：「我（筆錄誤為「他」）車子還在行走，機車騎士
      撞過來」、「我在迴轉的時候，沒有看到他的車子從那邊
      來的，所以就碰撞了」（見台灣高等法院92年度交上易字
      第570號卷第17頁、第20頁），足見本件車禍係因被告丙
      ○○迴車前未暫停看清有無來往車輛之過失所致。雖證人
      陳勇忠證稱：「... 我當時看到被告開著公司的貨車沿撫
      遠街迴轉，迴轉過來以後將車子停在路邊等人，被告剛將
      車子停下來約五秒鐘，後面就有一台機車撞上被告車子的
      右後車尾」云云（見本院92年度交易字第231號卷第55頁
      ），然被告丙○○於刑事案件審理中一再陳稱：車禍發生
      當時剛迴轉過來，非如證人所述已經停在路邊等情已如前
      述，且若被告已轉彎完成、成為直行車後始遭原告撞上，
      則撞擊點應在被告車輛之正後方，豈會在右後車尾？足見
      被告丙○○以上開證人之證言辯稱其車子已打直成為直行
      車而遭原告撞上、本件其並無過失云云，並不足採。
    (2)惟汽車行駛時，駕駛人應注意車前狀況，並隨時採取必要
      之安全措施，道路交通安全規則第94條第3項定有明文，
      本件原告於警方談話紀錄時陳稱：「... 沿撫遠街北往南
      第二車道直行至肇事處時，突然AS-975自小貨車由對向第
      二車道南往南迴轉，該車右後車尾撞及我車前車頭，肇事
      後我即受傷住院，至出院才報案，當時在巷口有減速到約
      10至15公里/小時... 」（見92年度偵字第3000號卷第10
      頁背面），原告騎乘重機車直行雖有優先路權，然若其時
      速僅有10至15公里，實不可能未發現被告丙○○於前方之
      迴車，足見原告有未注意車前狀況之違規。
    (3)綜上，本院認兩造於上開時地發生車禍，致原告受有上開
      傷勢，且被告丙○○因過失於迴車前未暫停看清有無來往
      車輛，為車禍發生之主要原因，原告行車未注意車前狀況
      為次要原因，台北市車輛行車事故鑑定委員會亦同此意見
      （見本院卷（一）第191頁），是以本院認原告因本件車
      禍所受之損害應負擔30%之過失比例、被告應負擔60%之過
      失比例。
（二）原告請求之各項費用：
  １、醫療費用部分共221,790元
    (1)91年10月19日至91年12月16日第一次住院醫療費用：扣除
      證明費200元及電話費579元非原告因本次車禍所受之損害
      外，醫療費用共115,453元（116,000－000－000＝115,45
      3），有三軍總醫院91年12月16日收據可證，且其所受腹
      部鈍傷併發小腸穿孔闌尾切除及腹內感染、胃食道逆流等
      傷害，係因本次車禍復部外傷所致（見三軍總醫院93年4
      月29日集逵字第0930009433號函），亦為被告所不爭執，
      自堪信為真實，原告此部份請求有理由。
    (2)92年3月6日至92年5月7日第二次住院醫療費用：被告雖辯
      稱，第二次住院係為整型而作，與本案無關云云，然被告
      係因小腸切除術後反覆腸阻塞、前腹壁外科術後斑痕巒縮
      ，因此於92年3月6日急診住院，入院後因部分腸阻塞接受
      保守性治療，於92年4月28日接受腹部斑痕放鬆及修補手
      術等情，有診斷證明書可證（見92年度交附民字第131號
      卷第7頁），而腹部疤痕放鬆及修補手術，為前次腹膜炎
      手術傷口感染所引起併發症之處置，與腹部外傷應有其相
      關性，第二次住院並非為疤痕及修補，乃因部分腸阻塞需
      內科治療輸液營養補充而住院，疤痕手術是為減少日後疼
      痛，預防性之手術，亦有三軍總醫院93年4月29日集逵字
      第0930009433號函在卷可參（見本院卷（一）第68頁），
      足見第二次住院與本件車禍有關，尚難僅以該手術係整形
      外科負責，即認與本件車禍無因果關係。而原告第二次住
      院之醫療費用除證明費非原告因本次車禍所受之損害應予
      扣除外，其主張第二次醫療費用之損害為100,564元等情
      ，有三軍總醫院上開函附之三軍總醫院住院病患費用明細
      表共24頁可證，原告此部份之請求有理由。
    (3)其他陸續進行治療相關費用：除上開兩次住院費用外，原
      告尚支出其他醫療費用（扣除91年12月21日、92年5月13
      日、92年3月6日收據之證明書費共300元後）共5,773元等
      情，有醫療用品收據及三軍總醫院醫療費用收據等在卷可
      證（見92年度交附民字第131號卷第12頁至第18頁），雖
      被告辯稱其中的醫療用品1,080元係在原告住院期間、實
      無採購紗布等醫療用品之必要，而92年5月13日整形外科
      門診費用545元與本次車禍無關云云，然原告既受有腹部
      傷害並經手術治療，則於住院期間自行採購紗布、棉花棒
      、繃帶等以便更換清潔傷口，實屬必要之支出，又被告第
      二次住院疤痕手術與本件車禍有關已如前述，故被告辯稱
      應扣除上開費用云云，委無足採，原告請求此部份之醫療
      費用5,773元，為有理由。
    (4)綜上，原告因本件車禍支出醫療費用共221,790元（115,
      453＋100,564＋5,773＝221,790）為有理由，應予准許。
  ２、看護費用部分：原告主張兩次住院期間計122日，需聘人
      看護，且以每日2,000元計算看護費共為244,000元等情，
      業據提出蔣永昌出據之證明書收據為證（見92年度交附民
      字第131號卷第19頁），被告雖辯稱原告第二次住院與本
      件車禍無關，且看護費用應以一日1,200計算云云，然原
      告第二次住院與本件車禍有因果關係已如前述，而原告兩
      次住院期間，因偶發性腸阻塞，完全無法進食，需放置鼻
      胃管靜脈注射治療，雖可以活動、翻身，但因醫療裝置太
      多，著實需人照顧，而三軍總醫院合約陪病服務員費用半
      日班（12小時）1,100元、全日班（24小時）2,000元等情
      ，有三軍總醫院94年8月30日集逵字第0940016942號函附
      卷可參，是以原告主張兩次住院期間確實有聘請看護之必
      要、且每日以2,000元計算尚屬合理。而證人蔣永昌證稱
      ：原告因本件車禍進出醫院兩次，因為原告肚子開刀，不
      能自己下床，剛開始也不能吃東西，他的腹部不能動，而
      且要保持乾淨，因此兩次住院期間其都幫原告當看護，每
      日2,000 元，工作內容為餵原告吃飯、幫原告洗澡、扶原
      告上廁所、幫原告換姿勢等等，住院期間幾乎二十四小時
      都在原告身邊等語（見本院卷（一）第170頁至第173頁）
      ，益證原告確實因本件車禍需聘僱他人照顧而增加生活費
      用，原告請求此部份之費用非無理由。
  ３、減少勞動能力之損害部分：按民法第193條第1項規定被害
      人喪失或減少勞動能力時，加害人應負損害賠償責任，乃
      以喪失或減少勞動能力本身為損害，不限於實際所得是否
      減損。次按最高法院61年台上字第1987號判例闡示：「身
      體或健康受侵害，而減少勞動能力者，其減少及殘存勞動
      能力之價值．．應以其能力在通常情形下可能取得之收入
      為標準。」，故所謂勞動能力，指就該個人之條件，於通
      常情況下可經由提供勞務，獲取收益之能力而言。原告主
      張其因本件車禍無法工作所造成之損害，計有特勤訓練津
      貼2,000元、工作超勤津貼61,760元、不休假獎金49,270
      元等，合計共113,030元等語，經查：
    (1)特勤訓練津貼部分：原告主張其於第一次住院期間任職於
      內政部警政署保安警察第一總隊，擔任小隊長一職，因91
      年11月份住院而未領取該月份之特勤訓練津貼2,000元，
      故請求特勤訓練津貼2,000元等情，有內政部警政署保安
      警察第一總隊93 年9月8日保警字第0932005867號函附卷
      可參（見本院卷（一）第73頁），亦為被告所不爭執，其
      此部份之請求為有理由。
    (2)工作超勤津貼：原告主張其受有超勤津貼共61,760元之損
      害（91年11月15,500元、92年3月份12,260元、92年4月份
      17,000元、92年5月份17,000元），查：
      91年11月份超勤津貼部分：原告任職於內政部警政署保
      安警察第一總隊時未領91年11月份超勤津貼15,500元等情
      ，有上開內政部警政署保安警察第一總隊93年9月8日保警
      字第0932005867號函可證，亦為被告所不爭執，其此部份
      之請求為有理由。
      92年3月份至5月份超勤津貼部分：原告於91年12月31日
      調至台北市政府警察局，且未領取92年4月、5月份超勤津
      貼，92年3月份超勤津貼僅領取4,740元等情，有台北市政
      府中山分局94年11月9日北市警中人分字第09435741600號
      函附卷可參，然依「警察機關外勤員警超勤加班費核發要
      點」第二條規定：「超勤基準：（一）每日勤務超過8小
      時之時數。（二）因勤務需要經核定停止輪休，不能補休
      者。（三）經核定放假之國定紀念日、民俗節日或其他放
      假日、停止辦公日服勤，不能補假者」，且依第四條、第
      五條規定，超時服勤之具體情況，由警察機關核實，每小
      時按行政院核定加班費標準支給，又每人每月最高超勤時
      數以100小時為上限（見被證三），是以超勤津貼應依實
      際超勤時數核時支付，原告既非必然有超時服勤之情事、
      亦未舉證證明其超勤實數均超過100小時，則其依每月最
      高限額17,000元請求超勤津貼，即無理由。
      綜上，原告請求91年11月份之工作超勤津貼15,500元為
      有理由，逾此部份之請求為無理由，不應准許。
    (3)不休假獎金：原告主張其休假日數為30日，因兩次住院均
      請休假導致無法請領不休假獎金，故扣除91年度已休假之
      4日，請求被告給付不休假獎金共49,270元（1,895×26＝
      49,270）。然原告服務年資21年，應核予30天休假，扣除
      強制休假14天，核發16天不休假獎金，計已發給92年度不
      休假獎金30816元等情，有台北市政府中山分局94年11 月
      9日北市警中人分字第09435741600號函可證，故原告請求
      92年度之不休假獎金並無理由。又按損害賠償之債，以有
      損害之發生及有責任原因之事實，並二者之間，有相當因
      果關係為成立要件，故原告所主張損害賠償之債，如不合
      於此項成立要件者，即難謂有損害賠償請求權存在（最高
      法院四十八年度台上字第四八一號判例參照），而休假依
      規定非必發不休假獎金，且原告縱未發生本件車禍，亦可
      能請休假處理個人事務而無法領取不休假獎金，是以原告
      請求不休假獎金49,270元，與被告之傷害行為，並無相當
      因果關係，揆諸前開說明，自不應准許。
    (5)綜上所述，原告減少勞動能力之損害共為17,500元（特勤
      訓練津貼2,000＋工作超勤津貼15,500＝17,500），逾此
      部份之請求為無理由，不應准許。
  ４、精神慰撫金部分：原告任職於內政部警政署保安警察第一
      總隊及台北市政府警察局，因本次車禍計兩次住院共122
      日，且其因本件車禍受有肉體、精神上之痛苦，是其主張
      其精神痛苦而受有非財產上損害，洵屬有據。又按慰撫金
      之多寡，應斟酌雙方之身分、地位、資力與加害之程度及
      其他各種情形核定相當之數額，其金額是否相當，自應依
      實際加害情形與被害人所受之痛苦及雙方之身分、地位、
      經濟狀況等關係決定之。本院審酌兩造身分資力與被告加
      害程度，認原告主張所受財產上損害20萬元過高，應以15
      萬元為適當，逾此部分之請求，為無理由，應予駁回。
  ５、綜上，原告因系爭車禍所受損害計633,290元（計算式：
      221,790＋244,000＋17,500＋150,000＝633,290），再扣
      除原告已領取之汽車強制責任保險理賠金98,887元，則原
      告所受之損害為534,403元（計算式：633,290－98,887＝
      534,403）
 （三）按損害之發生或擴大，被害人與有過失者，法院得減輕
       賠償金額或免除之，民法第217條定有明文。查本件原告
       就本件車禍之發生應負擔30%之過失比例已如前述，因此
       原告經過失相抵後所得請求之金額為374,082元（534,40
       3×70%= 374,082，元以下四捨五入）。
五、按受僱人因執行職務，不法侵害他人之權利者，由僱用人與
    行為人連帶負損害賠償責任，民法第188條第1項前段載有明
    文。被告丙○○為被告康豪貨運公司之受僱人，從而，原告
    依據前開規定，本於侵權行為法律關係，請求被告連帶給付
    原告374,082元，及均自起訴狀繕本所達之翌日起至清償日
    止，按年息5%計算之利息，為有理由，逾此範圍則無理由，
    應予駁回。
六、因本案事證已臻明確，兩造其餘主張陳述及所提之證據，經
    本院斟酌後，認與判決結果不生影響，均毋庸再予論述，附
    此敘明。
七、兩造陳明願供擔保，聲請宣告假執行及免為假執行，經核原
    告勝訴部分，於法並無不合，爰分別酌定相當擔保金額准許
    之。至原告敗訴部分，其假執行之聲請失所依據，爰併予駁
    回。
八、結論，本件原告之訴一部有理由、一部無理由，並依民事訴
    訟法第79條、第85條第2項、第390條第2項、第392條第2項
    ，判決如主文。
中    華    民    國    95    年    1    月    19     日
                  民事第五庭    法  官  蔡如琪
以上正本係照原本作成
如對本判決上訴，須於判決送達後20日內向本院提出上訴狀
中    華    民    國    95    年    1    月    19    日
                                書記官  劉寶鈴


司法院資訊處製作；財團法人民間司法改革基金會備份。
